臺灣士林地方法院刑事判決　　　　　　　　　　　　　九十二年度訴字第三一０號
　　公　訴　人　臺灣士林地方法院檢察署檢察官
　　被　　　告　癸○○
　　選任辯護人　陳松棟律師
　　　　　　　　李逸文律師
右列被告因違反貪污治罪條例案件，經檢察官提起公訴（九十一年度偵字第七七六五
號），本院判決如左：
    主  文
癸○○連續意圖為自己不法之所有，侵占自己持有他人之物，處有期徒刑陸月，如易
科罰金以參佰元折算壹日。
    事  實
一、癸○○於民國七十九年七月一日起至九十一年九月一日止，擔任國父紀念館駐警
    隊副隊長，負責督導該館所轄卯○○○○○○○○（下稱中山樓駐警隊）勤務之
    執行，為依據法令從事公務之人員。因國民大會於八十七、八十八年間在陽明山
    中山樓召開第三屆第二次、第三次、第四次會議期間，由臺北市政府警察局保安
    大隊負責警衛安全維護工作，並由中山樓駐警隊協助執行警衛勤務，臺北市政府
    警察局乃於八十八年一月十三日、六月十一日、八月三十一日及十二月八日，分
    別撥付勤務工作費新台幣（下同）三萬三千六百元、七萬三千六百元、三萬五千
    二百元及五萬元予國父紀念館轉付中山樓駐警隊。詎癸○○於上開時日，自國父
    紀念館總務組出納處領取上開工作費後，竟基於意圖為自己不法所有之概括犯意
    ，除於八十八年十二月十四日，透過小隊長發給二十位隊員每人各二千元（計四
    萬元）外，連續將其餘所持有之勤務工作費十五萬二千四百元，均侵占入己。
二、案經法務部調查局臺北市調查處（下稱市調處）移送臺灣士林地方法院檢察署檢
    察官偵查起訴。
    理  由
一、訊據被告癸○○雖供承有領得四次勤務工作費共十九萬二千四百元之事實，但矢
    口否認有何侵占款項之犯行，辯稱：八十八年一月十三日領得國民大會第三屆第
    二次會議之勤務工作費三萬三千六百元，已交由庚○○轉給二十位隊員每人九百
    元，另全員聚餐花費一萬五千元；八十八年六月十一日領得國民大會第三屆第三
    次會議之第一筆勤務工作費七萬三千六百元，已交由庚○○轉給二十位隊員每人
    三千六百五十元；八十八年八月三十一日領得國民大會第三屆第三次會議第二筆
    勤務工作費三萬五千二百元，已交由庚○○轉給二十位隊員每人一千元，另全員
    聚餐花費一萬五千元；八十八年十二月八日領得國民大會第三屆第四次會議之勤
    務工作費五萬元，已交由子○○轉給二十位隊員每人二千元，另全員聚餐花費一
    萬元，伊無侵占款項之情事云云。然查：
  (一)國民大會於八十七、八十八年間在陽明山中山樓召開第三屆第二次、第三次、第
    四次會議期間，由臺北市政府警察局保安大隊負責警衛安全維護工作，並由中山
    樓駐警隊協助執行警衛勤務，臺北市政府警察局乃於八十八年一月十三日、六月
    十一日、八月三十一日及十二月八日，分別撥付勤務工作費三萬三千六百元、七
    萬三千六百元、三萬五千二百元及五萬元予國父紀念館轉付予中山樓駐警隊，被
    告當時擔任中山樓駐警隊副隊長，先後四次（第三次由其弟梅天佐代領後轉交被
    告）向國父紀念館總務組出納處領得上開工作費等情，業據被告於調查時及偵審
    中供承明確，且有國父紀念館零用金付款登記簿影本四紙、警衛處各項經費一覽
    表、經費報支通知單、警衛處服勤員警工作印領清冊、現金出納備查簿等影本在
    卷可稽，堪信為真實。
  (二)被告於自國父紀念館總務組出納處領取上開勤務工作費後，除於八十八年十二月
    十四日，將四萬元透過小隊長子○○發給二十位隊員每人各二千元外，其餘十五
    萬二千四百元均未交由小隊長庚○○或子○○，並侵占入己之事實，業據證人子
    ○○即中山樓駐警隊小隊長於九十一年十月十五日偵查中證稱：八十八年一月間
    ，被告並沒有將自出納領得之工作費三萬三千六百元交付伊轉發給隊員，八十八
    年六月間，被告並沒有將自出納領得之勤務工作費七萬三千六百元交付伊轉發給
    隊員，八十八年八、九月間，被告並沒有將自出納領得之工作費三萬五千二百元
    交付伊轉發給隊員，八十八年十二月這次被告有拿四萬元交付伊轉發給隊員，每
    人簽收領到二千元，伊自己沒有領到錢，被告說自己領三千五百元，二位小隊長
    每人領三千二百五十元，其所言不實，伊本人未領到錢，伊確實只有八十八年十
    二月這次伊有代為轉發工作費，其餘三次被告均未交給伊轉發，伊屬下隊員亦只
    領八十八年十二月這筆每人二千元之工作費等語（見九十一年度偵字第七七六五
    號偵查卷第七至九頁）；於九十二年六月十一日本院調查時證稱：八十八年十二
    月十四日，被告交付伊勤務工作費，並告訴伊是國民大會第三屆第四次的錢，前
    三次勤務工作費，伊並未領到，伊不知道還有前三次，是政風室在查時，伊才知
    道一共有四筆勤務工作費等語（見當日訊問筆錄第八、九頁），於九十二年七月
    二十三日本院調查時證稱：伊之所以沒有領國民大會第三屆第四次會議的勤務工
    作費，是因為伊已經領到秘書處那裡的津貼，勤務工作費是給駐警隊隊員執行警
    衛勤務的，國民大會第三屆第三次會議伊亦未領到勤務工作費，原因一樣，伊當
    時也是在監控室，當時被告的職務也是一樣（在秘書處總務組膳食科），被告說
    他最後一次給伊四萬元，同時還給伊三千元勤務工作費，並沒有這件事，被告並
    沒有多交給伊三千元，伊也沒有簽到，如果伊有收到一定會在簽收簿簽收，這筆
    錢是給隊員領的，駐警隊隊員支援開會，國民大會會另外給勤務工作費，伊認為
    勤務工作費應該是駐警隊隊員去領，伊跟庚○○有從秘書處領到津貼，被告應該
    也有，伊沒有領過隊員的勤務工作費，但是監控津貼伊有領過，伊的監控津貼名
    義就是監控津貼，不是勤務工作費等語明確（見當日訊問筆錄第三至五、十二、
    十三頁）。證人庚○○即中山樓駐警隊小隊長於九十一年五月十五日市調處調查
    時證稱：八十八年十二月十四日發放之國民大會勤務工作費每人二千元，是被告
    分配的，當時是委託子○○小隊長發放，因輪班關係，故一部分隊員之勤務工作
    費由伊發放，而伊與子○○則未領取任何勤務工作費，除八十八年十二月十四日
    那筆勤務工作費之外，八十八年間被告並沒有委託伊與子○○發放國民大會的其
    他勤務工作費，因隊員們反應只領到一筆二千元之勤務工作費，可以確定被告並
    未委託伊與子○○發放勤務工作費，八十八年間被告僅委託伊及子○○發放過一
    次工作費，駐警隊員也僅領取一次二千元的勤務工作費，是駐警隊質疑被告所發
    放的勤務工作費不實，經政風室查證後，才發現被告共領取了四筆勤務工作費，
    在這之前隊員們僅知道有一筆勤務工作費（指八十八年十二月十四日那筆），但
    不知實際上被告領取了四筆勤務工作費等語屬實（見九十一年度偵字第一一二四
    七號偵查卷第十一、十二頁），庚○○旋於九十一年七月八日死亡，有
    在卷可憑，庚○○於調查中所為之陳述，經證人乙○○、未○○即法務部調查局
    台北市調查處調查員於九十三年七月二十一日本院審理時證述庚○○之調查筆錄
    係依法律程序偵訊並製作，筆錄內容完全按照庚○○之陳述詳實記載，經庚○○
    閱讀無意見後才簽名按指紋等語（見當日審判筆錄第二二至二五頁），是庚○○
    之調查筆錄係公務員職務上製作之文書，與其責任、信譽攸關，若有錯誤、虛偽
    ，公務員可能因此負擔刑事及行政責任，其正確性高，具有可信之情形，其內容
    為證明被告犯罪事實存否所必要，依刑事訴訟法第一百五十九條之三第一款之規
    定具有證據能力，得採為證據。被告之辯護律師質疑庚○○在市調處調查時之證
    詞無證據能力，洵有誤解。證人寅○○即中山樓駐警隊隊員於九十一年十一月二
    十五日偵查中證稱：八十八年一月十三日市警局撥款三萬三千六百元給駐警隊，
    伊沒有印象有領到勤務工作費，只記得十二月八日那次有領到，由子○○小隊長
    處領到二千元，八十八年六月十一日、八月三十一日市警局撥款給駐警隊的勤務
    工作費，伊亦沒有印象有領到，亦不知道市警局有撥勤務工作費給駐警隊，直至
    調查局傳訊時，才知前三次也有撥勤務工作費，伊沒有印象被告有說過勤務工作
    費拿來聚餐等語（見九十一年度偵字第七七六五號偵查卷第三六、三七頁），於
    九十二年七月二十三日本院調查時證稱：八十八年十二月有領過二千元之勤務工
    作費，八十八年一、六、八月沒有領過勤務工作費，被告沒有說過聚餐費用由勤
    務工作費支付等語明確（見當日訊問筆錄第三六、三七頁）。證人辰○○即中山
    樓駐警隊隊員於九十一年十一月二十五日偵查中證稱：八十八年十二月八日那次
    ，我們有具名領到勤務工作費，之前三次均未領過，我不知前三次市警局有撥勤
    務工作費下來，隊長、副隊長均未提過，八十八年一月之撥款，印象中有去聚餐
    ，但未領到九百元，伊不知聚餐款何來，被告未曾提過有將市警局撥款拿來聚餐
    用，八十八年八月三十一日之撥款，伊並沒有領到被告所說的一千元，伊等未具
    名簽收等語（見九十一年度偵字第七七六五號偵查卷第三三、三四頁），於九十
    二年七月二十三日本院調查時證稱：八十八年十二月，伊有領到二千元勤務工作
    費，伊沒有印象八十八年間其他月份有領過勤務工作費，伊於偵查中有說過伊沒
    有領過八十八年一月、六月、八月的勤務工作費等語明確（見當日訊問筆錄第四
    一、四二頁）。證人辛○○即中山樓駐警隊隊員於九十二年二月二十六日偵查中
    證稱：伊只有領到十二月份那次二千元之勤務工作費，其他三次未領到，十二月
    那次是子○○小隊長交給伊簽名領取的，八十八年十二月十四日之領用簽名單編
    號十一號之簽名，是伊領取二千元之憑證，其他三次無人通知，伊也未領到款，
    伊亦不知被告向國父紀念館出納領到款後用在何處等語（見九十一年度偵字第七
    七六五號偵查卷第四九頁），於九十二年七月二十三日本院調查時證稱：八十八
    年伊沒有領過勤務工作費，是被告叫伊去清一堆被蟲蛀的東西，伊不知裡面有無
    帳冊，伊整理好就報告，伊沒有拿去丟掉，只是整理而己，八十八年十二月子○○有拿給伊二千元，伊有簽收，除了這次之外，從八十六年開始，伊就沒有領過
    勤務工作費，伊確定除八十八年最後一次小隊長拿給伊簽名之外，其他伊確定沒
    有收到等語明確（見當日訊問筆錄第二五至二七頁）。證人己○○即中山樓駐警
    隊隊員於九十一年十一月二十五日偵查中證稱：八十八年一月十三日市警局撥款
    三萬三千六百元勤務工作費給駐衛警，伊不記得有領到，如果領到錢，一定會簽
    領用簽名單，八十八年間領過多少次工作費，因時間太久了，伊忘了，但有領款
    一定會簽領用簽名單，伊不知道八十八年間有撥勤務工作費，反正有領過有簽領
    用簽名單，有通知，渠等就會去領，未通知，渠等也不知道，也未聽到被告說過
    八十八年有撥勤務工作費的事等語明確（見九十一年度偵字第七七六五號偵查卷
    第三八頁）。證人壬○○即中山樓駐警隊隊員於九十三年七月二十一日本院審理
    時證稱：八十七年、八十八年間，伊有支援國民大會警衛勤務，就是巡邏站崗，
    維護中山樓之安全，伊於八十八年十二月十五日有領了二千元勤務工作費，除此
    之外，伊記憶中八十八年間並未領取其他勤務工作費等語明確（見當日審判筆錄
    第六至八頁）。證人戊○○即中山樓駐警隊隊員於九十三年七月二十一日本院審
    理時證稱：八十七、八十八年伊有支援國民大會警衛勤務，警衛勤務屬於國民大
    會警衛處，警衛勤務由警衛處承辦單位（即台北市政府警察局）督導，八十八年
    間，伊有領過一次勤務工作費，是八十八年十二月十四日這次，領了二千元，除
    此之外，印象中八十八年間沒有領過其他的勤務工作費等語明確（見當日審判筆
    錄第十三、十四、十六頁）。證人巳○○於九十三年七月二十一日本院審理時證
    稱：印象中八十八年間伊只領過八十八年十二月十四日這筆勤務工作費，其餘沒
    有領到等語明確（見當日審判筆錄第十七、十八頁）。證人丙○○即中山樓駐警
    隊隊員於九十一年十一月二十五日偵查中證稱：八十八年十二月那次勤務工作費
    ，伊確實有領到二千元，之前的三次工作費伊因事隔太久，忘了是否領過，也看
    不到領據，伊印象中只有八十八年十二月那次有領到勤務工作費，其他沒有等語
    （見九十一年度偵字第七七六五號偵查卷第三五、三六頁），於九十二年七月二
    十三日本院調查時證稱：八十八年十二月有領到二千元勤務工作費，其他有無領
    到，伊不記得了等語明確（見當日訊問筆錄第三八、三九頁）。證人丑○○即中
    山樓駐警隊隊員於九十二年二月二十六日偵查中證稱：台北市政府警察局於八十
    八年間有撥款四次給駐警隊，伊只有領過一次，伊領過的那次是小隊長發放，伊
    有於八十八年十二月十四日領用簽名單上簽名，其他三次伊未領過，伊不知道市
    警局有撥款，如果有撥款會轉發，小隊長未叫渠等領取，渠等就不會知道等語（
    見九十一年度偵字第七七六五號偵查卷第五十頁），於九十二年七月二十三日本
    院調查時證稱：八十八年十二月伊有領到勤務工作費，八十八年一、六、八月無
    領過勤務工作費，有領的話，就會有簽名，伊沒有印象有沒有領等語明確（見當
    日審判筆錄第四五頁）。證人甲○○即中山樓駐警隊隊員於九十二年二月二十六
    日偵查中證稱：渠等領款均由小隊長交給渠等簽名領用，八十八年十二月十四日
    這次勤務工作費伊有領到，除此之外的前三次有無領到款，伊不記得，但只要有
    領款幹部會造冊予渠等簽收等語（見九十一年度偵字第七七六五號偵查卷第四八
    頁），於九十二年七月二十三日本院調查時證稱：伊印章都放在幹部那邊，如果
    有領勤務工作費的話，伊就會在簽收簿上簽名，伊有領二千元，其他伊不記得了
    ，八十八年一月、六月、八月勤務工作費伊沒有印象有領到等語明確（見當日訊
    問筆錄第二一至二三頁）。證人午○○即中山樓駐警隊隊員於九十二年二月二十
    六日偵查中證稱：八十八年十二月十四日伊有領到二千元，至於前三次伊不記得
    有領款否等語（見九十一年度偵字第七七六五號偵查卷第五三頁），於九十二年
    七月二十三日本院調查證稱：八十八年十二月伊有領過二千元，至於八十八年一
    月、六月、八月有無領過，伊不記得，領錢的時候，領用簽名簿上會記載發放名
    目，有發的話會跟渠等講等語明確（見當日訊問筆錄第三三頁）。證人丁○○即
    中山樓駐警隊隊員於九十三年七月二十一日本院審理時證稱：伊沒有特意去記八
    十八年領了幾次勤務工作費，伊忘記八十八年一月、六月、八月有無領到勤務工
    作費等語明確（見當日審判筆錄第十、十一頁）。綜上，證人子○○、庚○○證
    述被告並未發放八十八年前三次勤務工作費屬實，證人寅○○、辰○○、辛○○
    、己○○、壬○○、戊○○、巳○○、甲○○、丙○○、丑○○於偵審中證稱未
    領到八十八年前三次勤務工作費，及午○○、丁○○證稱忘記有無領到八十八年
    前三次勤務工作費明確，既有多位證人明確證稱未領到八十八年前三次勤務工作
    費，卻無證人證稱有領到八十八年前三次勤務工作費，堪認被告確有將上開勤務
    工作費侵占入己之事實。至證人程文郁即中山樓駐警隊隊員雖於九十二年二月二
    十六日偵查中證稱：八十八年市警局撥款四次予駐警隊，伊領到二次，一次是八
    十八年一月份領到八百元，那次未簽收，那時還沒有領用簽名簿，第二次伊於八
    十八年十二月份領到二千元，伊有簽收，其他二次工作費伊未領到（九十一度年
    偵字第七七六五號偵查卷第五一、五二頁）云云，核與被告於九十二年六月十一
    日本院調查中供稱從八十七年以後發給隊員勤務工作費時，隊員會簽登記簿等語
    不符（見當日訊問筆錄第三頁），且與其餘多位證人皆證稱除八十八年十二月十
    四日該筆勤務工作費之外，八十八年間並未領取其他勤務工作費等情不合，是證
    人程文郁證稱：於八十八年一月份有領到勤務工作費八百元云云，應非真實，不
    足採信。
  (三)被告於九十一年五月十五日市調處調查時供稱：八十八年十二月八日領得五萬元
    勤務工作費，每位隊員領取二千元，共四萬元，餘一萬元中伊領取三千五百元，
    兩位小隊長分別領取三千二百五十元云云（見九十一年度偵字第一一二四七號偵
    查卷第五頁背面），於九十一年十一月十二日偵查中則供稱：八十八年十二月八
    日領得五萬元，其中伊領四千元，二位小隊長每人領三千元等語（見九十一年度
    偵字第七七六五號偵查卷第二五頁），嗣於九十二年七月二十三日本院調查時改
    稱：「（聚餐費來源？）八十九年年初我有拿一萬元即三個幹部領的一萬元勤務
    工作費去聚餐。」、「（一萬元是直接拿去聚餐，或者是先發給陳、張？）我直
    接拿去聚餐沒有發給陳、張二人」「（上次開庭為何說有發給張、陳二人？）根
    據我做的資料我是記載發給他們二人，其實是沒有，我有跟他們講，子○○知道
    。」（當日訊問筆錄第十八、十九頁），顯見被告對於八十八年十二月八日領得
    五萬元中之一萬元如何處理前後供述不一，該一萬元是否為全員聚餐花費，已有
    可疑，是被告辯稱：八十八年十二月八日第四次領得五萬元勤務工作費中之一萬
    元係全員聚餐花費云云，尚不足以採為有利於被告之認定。況即認該一萬元用於
    全員聚餐屬實，因勤務工作費屬於應發給駐衛警隊員之款項，非屬被告所有，被
    告擅自處分自己持有隊員之勤務工作費用於聚餐，事前既未經隊員全體同意，將
    勤務工作費用於支付聚餐費時，已充分表現變更其原來持有之意思而為不法所有
    之意思，即成立侵占罪，縱被告嗣將所侵占款項用於與被害人聚餐，要屬犯罪情
    節輕重問題，亦不能解免被告犯罪之責任。
  (四)被告提出收據影本乙紙證明庚○○於八十八年六月十四日收受被告交付之七萬三
    千六百元，並於審理時提出原本核對等情，經查被告提出之收據影本與原本固屬
    相同，惟系爭收據上庚○○之簽名，經當庭詳細比對字跡，核與庚○○於九十一
    年五月十五日調查筆錄上之簽名，以及駐警隊領用簽名簿上庚○○之簽名，其運
    筆轉折截然不同，堪認該簽名並非庚○○本人之簽名，該收據自不足採信為真正
    。又被告於市調處調查時、檢察官偵查中及本院審理初期皆未說明有此收據存在
    ，遲至九十二年十二月三十一日之辯護意旨狀中始稱有上開收據之存在，並提出
    影本，直至九十三年七月二十一日本院審理時，始將原本提出，在在有違常情。
    再者，證人庚○○證述確未收受被告交付之七萬三千六百元，已如前述。是以，
    該收據自難採為有利於被告之認定。
  (五)本案勤務工作費領用簽名簿第三、四本（含有八十八年十二月十四日隊員領取二
    千元勤務工作費之簽名），於檢調單位偵查中皆無法尋獲扣案，實際上係被告於
    九十一年九月一日被資遣後帶走持有，業據被告於九十三年七月二十一日本院審
    理時供認不諱，被告遲至九十二年七月二十三日本院審理時始提出扣案，被告於
    九十二年七月二十三日本院審理中供稱：這二本簽名簿是伊九十一年要離職時，
    伊從鐵櫃拿出來的，伊沒有向任何人報告伊帶走這二本簽名簿等語（見當日訊問
    筆錄第五十頁），但查八十八年之領用登記簿應皆存放在鐵櫃內，何以僅見第三
    、四本領用簽名簿完好，是第一、二本勤務工作費領用簽名簿是否已因蟲蛀被清
    理掉，已有可疑。再參諸證人辛○○於九十二年七月二十三日本院調查時證稱：
    「（陳有無跟你說簿子被蟲蛀了叫你拿去丟掉？）沒有，我只拿了一堆紙被蟲蛀
    的東西，不知道裡面有沒有帳冊，是梅（被告）叫我去清的，我整理好就報告給
    梅，我有拿去丟掉，我只是整理而已」、「（清庫房時是所有東西都清還是只有
    清帳冊？）只要有白蟻蛀一點點的東西都清出來一堆，我沒有去看是什麼文件，
    清出一堆我放在庫房門口，就跟梅、張報告，沒有跟陳報告，之後那堆東西如何
    處理，我就不知道了」等語（見當日訊問筆錄第二六、四九頁），足見證人辛○○清理庫房內之蟲蛀之物品應無第一、二本勤務工作費領用簽名簿。是被告另辯
    稱：系爭工作補助費確有發放之領用登記簿為白蟻所侵蛀情事云云，亦不足以採
    為有利於被告之認定。
  (六)綜上所述，被告上開辯解，顯屬畏罪卸責之詞，委無可採。本件事證明確，被告
    侵占犯行堪以認定。
二、查被告係國父紀念館駐警隊副隊長，負責督導中山樓駐警隊勤務之執行，固為依
    據法令從事公務之人員。惟按貪污治罪條例第六條第一項第三款之公務員侵占職
    務上持有之非公用私有財物罪之成立，參照同條例第二條之規定，以該公務員依
    據法令從事公務，而於職務上即公務上持有非公用私有財物為限。申言之，即其
    持有該財物之行為，必須係屬執行公務，且該項公務必有法令之依據者始足當之
    。經查國父紀念館之駐衛警察並非機關組織法規所定之職務，係依據「各機關學
    校團體駐衛警察設置管理辦法」僱用，故「駐警副隊長」一職並未訂定職務說明
    書。國父紀念館卯○○○○○○○○副隊長之職務係比照隊長負責依計畫管制並
    督導卯○○○○○○○○勤務之執行，國民大會於其租用國父紀念館陽明山中山
    樓場地開會期間均成立警衛處及勤務支援部隊（包括台北市警察局及中山樓駐警
    隊），並透過台北市政府警察局督四組發放勤務工作費，其工作費性質係針對臨
    時任務編組而成之勤務支援國民大會勤務工作酌予補助津貼。惟其歷次開會所發
    給中山樓駐警隊工作費之額度似無定規，每視其預算多寡及會期長短，或納編卯
    ○○○○○○○○八個名額、或納編四個名額、或完全納編卻未發給任何勤務工
    作費。如當次擬發給工作費，則由台北市警察局督四組臨時以電話通知卯○○○○○○○○副隊長造冊申請，而造冊時係將中山樓駐警隊全體幹部及隊員二十餘
    名一併列冊，至於督四組所發配之八個名額或四個名額之勤務工作費撥付本館卯
    ○○○○○○○○後如何分配發放，亦無定規，往例均係由副隊長代表納編之八
    個或四個名額領取該筆勤務工作費或轉交小隊長或自行斟酌全隊幹部及隊員於該
    會期輪值情形彈性分配處理。本館卯○○○○○○○○領取國民大會警衛處發給
    租用中山樓場地開會期間納編中山樓駐警執行支援國民大會工作費乙節，此項領
    取非屬國父紀念館例行職務範圍酬勞之勤務工作費之行為，已非執行國父紀念館
    勤務工作本身之行為，而宜屬該駐警隊內部自治事項，有國父紀念館九十三年五
    月十日國館字第Ｚ○○○○○○○○○號函、九十三年二月十一日國館中字第Ｚ
    ○○○○○○○○○號函及附件國父紀念館駐警隊勤務實施規定在卷可稽，足見
    中山樓駐警隊辦理勤務工作費領取發放工作，非屬國父紀念館駐警隊副隊長職務
    範圍，則被告循往例造冊申請並領取勤務工作費之行為，即非依據法令執行職務
    。又被告持有領得之勤務工作費係中山樓駐衛警全體隊員所有，被告既非執行公
    務而持有領得之勤務工作費，該款自不因而成為公務上持有之非公用私有財物甚
    明。至證人子○○於九十三年四月十四日本院審理中證稱：中山樓駐警隊支援國
    民大會開會期間所領取的勤務工作費，其造冊到發放，是中山樓駐警隊副隊長業
    務範圍，中山樓駐警隊的副隊長是主管，行政及文書都是副隊長負責，以前開國
    民大會的勤務支援領取勤務工作費，都是副隊長在承辦處理，我們請領的費用全
    部都是由副隊長造冊發放等語（見當日審判筆錄第四、六頁），應屬個人平時觀
    察推論之詞，尚難憑此證詞遽認被告造冊代領並發放勤務工作費係依據法令執行
    公務。核被告向國父紀念館總務組出納處領得中山樓駐警隊之勤務工作費，未發
    給支援勤務之隊員，擅自侵占入己之行為，係犯刑法第三百三十五條第一項之侵
    占罪。檢察官認被告係犯貪污治罪條例第六條第一項第三款之公務員侵占職務上
    持有之非公用私有財物罪，因係本於同一基本社會事實衍生，致適用法條及罪名
    有所不同，本院自得於同一事實範圍內，變更檢察官所引應適用法條。被告先後
    四次侵占行為，時間緊接，犯罪構成要件相同，顯係基於概括犯意為之，為連續
    犯，依刑法第五十六條之規定論以一罪，並加重其刑。又刑法第四十一條業已修
    正為犯最重本刑為五年以下有期徒刑以下之刑之罪，而受六個月以下有期徒刑或
    拘役之宣告，因身體、教育、職業、家庭之關係或其他正當事由，執行顯有困難
    者，得以一元以上三元以下折算一日易科罰金，並於九十年一月十日公布施行，
    同年一月十二日生效，是被告犯罪後法律已有變更，依刑法第二條第一項前段之
    規定，應適用裁判時之新修正刑法第四十一條第一項前段諭知易科罰金之折算標
    準。爰審酌被告身為公務員，不知奉公守法，竟利用代領勤務工作費之便，侵占
    他人款項，及侵占金額十五萬二千四百元，數額非鉅等一切情狀，量處有期徒刑
    六月，並諭知易科罰金之折算標準。
據上論斷，應依刑事訴訟法第二百九十九條第一項前段、第三百條，刑法第十一條前
段、第五十六條、第三百三十五條第一項、第二條第一項前段、第四十一條第一項前
段，罰金罰鍰提高標準條例第一條前段、第二條，判決如主文。
本案經檢察官楊秀枝到庭執行職務。
中　　　華　　　民　　　國　　九十三　　年　　　八　　　月　　　十一　　日
                              臺灣士林地方法院刑事第四庭
　　                              審判長法  官  林  秀  鳳
　　                                    法  官  許  碧  惠
　　                                    法  官  周  明  鴻
右正本證明與原本無異。
如不服本判決，應於判決送達後十日內，向本院提出上訴狀。
                                        書記官  丁  梅  芬
中　　　華　　　民　　　國　　九十三　　年　　　八　　　月　　　十六　　日
附錄本案論罪科刑法條全文：
刑法第三百三十五條第一項
意圖為自己或第三人不法之所有，而侵占自己持有他人之物者，處五年以下有期徒刑
、拘役或科或併科一千元以下罰金。
前項之未遂犯罰之。
